【裁判字號】    97,簡上更,1
【裁判日期】    970430
【裁判案由】    給付票款
【裁判全文】
臺灣彰化地方法院民事判決  97年度簡上更字第1號
上  訴  人  甲○○
訴訟代理人  陳忠儀律師
            劉雅榛律師
被 上訴 人  乙○○
訴訟代理人  劉嘉堯律師
上列當事人間請求給付票款事件，上訴人對於中華民國96年3月
22日本院北斗簡易庭95年度斗簡字第307號第一審判決提起上訴
，經最高法院第一次發回更審，本院於97年4月16日言詞辯論終
結，茲判決如下：
    主  文
上訴駁回。
第二審及發回前第三審訴訟費用由上訴人負擔。
  事實及理由
一、被上訴人起訴主張：
    被上訴人執有上訴人所簽發，發票日民國95年8月16日、票
    面金額新台幣（下同）200萬元、票號WG0000000號之本票1
    紙（下稱系爭本票）。詎屆期提示未獲付款，爰本於票據法
    律關係提起本訴，並聲明：上訴人應給付被上訴人200萬元
    ，及自支付命令達達翌日起至清償日止，按年息6％計算之
    利息。
二、上訴人則以：
  (1)按當事人主張有利於己之事實者，就其事實有舉證之責任，
    民事訴訟法第277條定有明文。又本票固為無因證券，票據
    債務人不得以自己與發票人或執票人前手間所存在之抗辯事
    由，對抗執票人。然發票人非不得以自己與執票人間所存之
    抗辯事由對抗執票人，此觀票據法第13條前段之反面解釋自
    明，又如發票人一旦提出其基礎原因關係不存在之對人抗辯
    ，執票人自應就該基礎原因關係存在之積極事實，負舉證責
    任（最高法院81年度台上字第879號裁判意旨參照）。
  (2)本件被上訴人主張上訴人與被上訴人合意由上訴人承擔其子
    廖聰益所欠被上訴人之借款債務，上訴人同時簽發系爭本票
    云云。然上揭主張為上訴人所否認，是以，上訴人已提出基
    礎原因關係不存在之對人抗辯，自應由被上訴人對於有債務
    承擔之事實，負舉證之責。然被上訴人就其主張之債務承擔
    事實，迄未舉證以實其說，自不足採。
  (3)實則兩造約定由上訴人簽發系爭本票作為借款之擔保，被上
    訴人則自其友人處取得款項後，再轉帳至上訴人之帳戶內。
    上訴人係為擔保將來發生之債務而簽發系爭本票，該債務嗣
    後因被上訴人並未將款項匯至上訴人之帳戶，而未發生。從
    而，被上訴人取得系爭本票之基礎原因關係並不存在，上訴
    人自得拒絕給付票款等語，資為抗辯。
三、被上訴人對上訴人答辯之陳述：
    上訴人係因承擔其子廖聰益之債務而交付系爭本票，並非為
    借貸而交付系爭本票予被上訴人，上訴人所為上開之抗辯，
    應由其負舉證之責任。
四、原審對於被上訴人之請求，判決上訴人敗訴，並依職權宣告
    假執行，上訴人不服提起上訴，並聲明：(一)原判決廢棄。(二)
    被上訴人在第一審之訴駁回。(三)訴訟費用由被上訴人負擔；
    被上訴人則聲明：(一)上訴駁回。(二)上訴費用由上訴人負擔。
五、得心證之理由：
  (1)被上訴人主張其持有上訴人所簽發之系爭本票，詎屆期提示
    未獲付款之事實，業據其提出系爭本票為證，且為上訴人所
    不爭執，自堪認為真實。
  (2)上訴人雖辯稱其簽發系爭本票係為向被上訴人借款，然被上
    訴人並未交付借款，被上訴人取得系爭本票之基礎原因關係
    並不存在，是以被上訴人應就系爭本票基礎原因關係存在之
    事實，負舉證責任云云。惟按，票據乃文義證券及無因證券
    ，票據上之權利義務，悉依票上所載文義定之，與其基礎之
    原因關係各自獨立，票據上權利之行使，不以其原因關係存
    在為前提，執票人行使票據上權利時，就其基礎之原因關係
    確係有效存在，不負舉證責任。若票據債務人以自己與執票
    人間所存抗辯之事由，對抗執票人，依票據法第13條規定觀
    之，應由票據債務人就該抗辯事由負舉證之責任（最高法院
    49年度台上字第334號判例、95年度台簡上字第15號判決意
    旨參照）。經查，系爭本票已將應記載之事項載明，完成發
    票行為，被上訴人處於得行使票據權利之狀態，則就阻礙其
    行使票據權利之原因關係是否存在之事實，自應由票據債務
    人即上訴人舉證證明之。上訴人辯稱應由被上訴人就「債務
    承擔」存在之事實負舉證責任，委無可採。
  (3)本件應由上訴人就其所辯係因借貸關係簽發系爭本票之抗辯
    負舉證責任，已如前述。上訴人雖舉證人廖聰益之證言為證
    。惟查，廖聰益自承前曾向被上訴人借款200萬元，與本件
    訴訟結果有利害關係，且為上訴人之子，其證詞難免偏頗，
    已難遽採。況且，上訴人交付系爭本票予被上訴人時，廖聰
    益並未在場，此經證人即當時在場之被上訴人配偶劉秋娟於
    前審證述系爭本票簽發過程綦詳，上訴人對劉秋娟之證詞亦
    未爭執，既廖聰益並未在場親自見聞系爭本簽之簽發及交付
    ，其所為有利於上訴人之證詞，即無證據力，自不足採信。
  (4)綜上，證人廖聰益之證詞並不足以採為有利於上訴人之認定
    ，上訴人復未舉其他確切之事證以實其說，應認舉證尚有不
    足，則其辯稱無庸負擔票據責任云云，委無可採。從而，被
    上訴人依票據法律關係，請求上訴人給付票款200萬元，及
    自支付命令送達翌日即95年10月27日起至清償日止，按年息
    6% 計算之法定遲延利息，洵屬正當，應予准許。是以原審
    判決上訴人敗訴，於法並無不合，上訴意旨指摘原判決不當
    ，求予廢棄改判，為無理由，應駁回其上訴。
六、本件事證已臻明確，兩造其餘之主張陳述及證據資料，核與
    本判決所得之心證及結果不生影響，爰不逐一論述，附此敘
    明。
七、結論：本件上訴為無理由，依民事訴訟法第436條之1第3項
    、第449條第1項、第78條，判決如主文。
中    華    民    國    97    年    4    月    30    日
                民事第二庭      審判長法  官  康弼周
                                      法  官  陳秋錦
                                      法  官  施錫揮
以上正本係照原本作成。
如對判決上訴，應於判決送達後20日內向本院提出上訴狀。並僅
得以其適用法規顯有錯誤為理由，經本院許可，逕向最高法院提
起上訴。
中    華    民    國    97    年    4    月    30    日
                                      書記官  黃鏽金


司法院資訊處製作；財團法人民間司法改革基金會備份。
